【裁判字號】    99,附民上,2
【裁判日期】    990428
【裁判案由】    損害賠償
【裁判全文】
臺灣高等法院高雄分院刑事附帶民事訴訟判決
上  訴  人  甲○○
被上訴人    乙○○
上列上訴人因妨害名譽損害賠償案件，不服臺灣高雄地方法院中
華民國98年11月12日第一審刑事附帶民事訴訟判決（98年度附民
字第463 號），提起上訴，本院判決如下：
    主  文
上訴駁回。
    事實及理由
一、本案經本院審理結果，認原審判決之認事用法及諭知上訴人
    應賠償給付之金額及關於假執行宣告等主文核無不合，應予
    維持，並引用原審判決書之事實及理由。（如附件）
二、上訴人上訴意旨仍執陳詞否認犯罪，否認賠償義務，指摘原
    判決不當，為無理由。上訴人確有妨害名譽之事實，亦經本
    院以99年度上易字第65號刑事判決駁回上訴在案。原審參酌
    上訴人辱之言詞所造成被上訴人精神痛苦程度及案發原因
    ，上訴人與被上訴人雙方之職務、資歷、財產狀況，核定損
    害賠償金額新臺幣1 萬元，就上訴人而言亦非過高，其上訴
    並無理由，應予駁回。
據上論結，應依刑事訴訟法第490 條前段、第368 條，判決如主
文。
中    華    民    國    99    年    4     月    28    日
                  刑事第九庭    審判長法  官  莊秋桃
                                      法  官  田平安
                                      法  官  范惠瑩
以上正本證明與原本無異。
本判決不得上訴。
中    華    民    國    99    年    4     月    29    日
                                      書記官  吳福連
附件：
臺灣高雄地方法院刑事附帶民事訴訟判決
                                     98年度附民字第463號
原      告  乙○○
被      告  甲○○
上列被告因妨害名譽案件（本院98年度易字第775 號），經原告
提起附帶民事訴訟，請求損害賠償，本院判決如下：
    主  文
被告應給付原告新臺幣壹萬元。
原告其餘之訴駁回。
本判決第一項，得假執行；但被告如以新臺幣壹萬元為原告預供
擔保後，得免為假執行。
原告其餘假執行之聲請駁回。
    事實及理由
一、原告主張：其住在其配偶蔡展鵬開設位於高雄市○○區○○
    路272 號之展鵬牙醫診所，被告現住在同路270 號，並將其
    住處一樓設為瓏耀小兒科診所，二戶常因盆栽擺放、看診時
    間招牌設置位置等問題起爭執，民國98年4 月1 日上午8時
    30分許，其為牙醫診所病患李麗怡開門時，見其盆栽有被移
    位、踐踏痕跡，遂走出門口，站在騎樓望向瓏耀小兒科診所
    ，不久被告即衝出踐踏其盆栽，並對其辱罵「幹妳娘雞掰、
    瘋子（臺語）」等語，造成其名譽受損。為此，爰依民法第
    184 條第1 項前段之侵權行為法律關係，提起本件刑事附帶
    民事訴訟等情。並聲明：(一)被告應給付原告新臺幣（下同）
    100 萬元。(二)願供擔保，請准宣告假執行。
二、被告則以：伊沒有辱罵原告「幹妳娘雞掰、瘋子（臺語）」
    等語，縱有，原告請求賠償之金額亦屬過高等語，資為抗辯
    。並聲明：(一)原告之訴駁回。(二)如受不利判決，願供擔保，
    請准宣告免為假執行。
三、按因犯罪而受損害之人，於刑事訴訟程序得附帶提起民事訴
    訟，對於被告及依民法負賠償責任之人，請求回復其損害；
    附帶民事訴訟之判決，應以刑事訴訟判決所認定之事實為據
    ，刑事訴訟法第487 條第1 項、第500 條前段分別定有明文
    。次按因故意或過失，不法侵害他人之權利者，負損害賠償
    責任；不法侵害他人之身體、健康、名譽、自由、信用、隱
    私、貞操，或不法侵害其他人格法益而情節重大者，被害人
    雖非財產上之損害，亦得請求賠償相當之金額，民法第184
    條第1 項前段、第195 條第1 項前段分別定有明文。又名譽
    被侵害者，關於非財產上之損害，加害人雖亦負賠償責任，
    但以相當之金額為限，民法第195 條第1 項定有明文，所謂
    相當，自應以實際加害情形與其名譽影響是否重大，及被害
    者之身分地位與加害人經濟狀況等關係定之。且慰藉金之賠
    償須以人格權遭遇侵害，使精神上受有痛苦為必要，其核給
    之標準固與財產上損害之計算不同，然非不可斟酌雙方身分
    資力與加害程度，及其他各種情形核定相當之數額（最高法
    院47年臺上字第1221號、51年臺上字第223 號判例意旨參照
    ）。
四、經查，本件原告主張被告有上開妨害名譽之事實，業據本院
    98年度易字第775 號刑事判決判處被告拘役30日在案，有該
    判決在卷可稽。是原告主張之上開事實，堪認真實。次查，
    被告有公然侮辱原告名譽之犯罪事實，既經本院上開刑事判
    決認定無訛，則原告依前述規定，請求被告負侵權行為損害
    賠償責任，即屬有據。原告因受上開侮辱，其名譽權受被告
    不法侵害，精神上受有相當之痛苦，應可認定。本院審酌被
    告為醫藥學院畢業，曾擔任受僱醫師，後自行開設小兒科診
    所23年，月收入約為12至13萬元，名下有汽車1 部、價值約
    100 餘萬元之股票，並無不動產；原告則為高中畢業，曾擔
    任業務助理、專員，婚後在其配偶蔡展鵬開設之牙醫診所擔
    任管理員工、電腦之職務，名下有不動產4 筆、股票12筆，
    存款300 餘萬元等情，除據兩造分別陳明在卷外（見本院98
    年度附民字第463 號卷第5 、7 、35至36頁），並有原告提
    出之財政部高雄市國稅局財產歸屬資料清單、畢業證明書、
    、各類所得扣繳暨免扣繳憑單、玉山銀行存款餘額證明書、
    被告提出之畢業證書各1 份、本院依職權調閱之兩造稅務電
    子閘門財產所得調件明細表附卷可稽（見同上卷第6 、9 至
    10、12至14、17、20至29頁），再參酌被告辱罵原告之言詞
    、地點、本件案發原因等情形，認原告請求被告賠償之非財
    產上損害，以1 萬元為適當，逾此部分之請求，尚屬無據，
    應予駁回。
五、從而，原告本於民法第184 條第1 項前段、第195 條第1 項
    前段之侵權行為法律關係，請求被告給付1 萬元，洵屬正當
    ，應予准許。逾此部分之請求，為無理由，應予駁回。
六、本件主文第1 項係所命給付之金額未逾50萬元之判決，依民
    事訴訟法第389 條第1 項第5 款之規定，爰依職權宣告假執
    行。至原告雖聲請就勝訴部分為假執行之宣告等語，惟按原
    告得請求之金額既未逾50萬元，則有關其勝訴部分，所為願
    供擔保，請准宣告假執行之聲明，即無庸參酌，併予敘明。
    又被告就原告勝訴部分，陳明願供擔保，請准宣告免為假執
    行，核無不合，爰酌定如主文第3 項所示金額，併准許之。
    再原告敗訴部分，其假執行之聲請，失所依據，應予駁回。
七、據上論結，原告之訴為一部有理由，一部無理由，依刑事訴
    訟法第502 條第1 項、第2 項、第503 條第1 項前段、第49
    1 條第10款，民事訴訟法第389 條第1 項第5 款、第392 條
    第2 項，判決如主文。
中    華    民    國    98    年    11    月    12    日
                  刑事第十七庭  法  官  毛妍懿
以上正本證明與原本無異。
如不服本判決應於收受本判決後10日內向本院提出上訴書狀，並
應敘述具體理由，如未敘述上訴理由者，應於上訴期間屆滿後20
日內補提理由書狀於本院（均須按他造當事人之人數附繕本）「
切勿逕送上級法院」。
中    華    民    國    98    年    11    月    13    日
                                書記官  林晏光

司法院資訊處製作；財團法人民間司法改革基金會備份。
